【裁判字號】    90,交上易,895
【裁判日期】    900711
【裁判案由】    過失傷害
【裁判全文】
臺灣高等法院臺南分院刑事判決          九十年度交上易字第八九五號     潛
      上  訴  人  臺灣雲林地方法院檢察署檢察官
      被      告  甲  ○  ○
右列上訴人因被告業務過失傷害案件，不服臺灣雲林地方法院九十年度交易字第八七
號中華民國九十年四月二十四日第一審判決（起訴案號：臺灣雲林地方法院檢察署八
十九年度偵字第五三九三號），提起上訴，本院判決如左：
      主      文
原判決撤銷。
甲○○從事業務之人，因業務上之過失傷害人，累犯，處有期徒刑柒月。
      事      實
一、甲○○曾於民國（下同）八十五年間犯偽造有價證券罪，經臺灣臺南地方法院判
    處有期徒刑三年二月確定，於八十七年七月二日假釋出獄，假釋期滿為八十九年
    三月十二日。受僱南投縣竹山鎮達鎰鐵材行為司機，平日以駕駛大貨車載運貨物
    為業，為從事業務之人，於八十九年十二月八日十四時二十分許，駕駛臨時車牌
    二三二三一六號營業大貨車，沿雲林縣斗六市鎮○路（由北往南方向）行駛，途
    經雲林縣斗六市鎮○路與明德北路之交岔路口欲右轉時，原應注意汽車行駛時，
    駕駛人應注意兩車併行之間隔，並隨時採取必要之安全措施，依當時為晴天、路
    面乾燥、無缺陷、道路無障礙物、視距良好之情形下，又無不能注意之情事，竟
    疏未注意兩車併行之間隔，貿然於該交岔路口右轉，適有陳秀紅騎乘車號ＵＲＥ
    ─六八○號輕型機車，自沿雲林縣斗六市鎮○路（由北往南方向）同向行駛於其
    所駕駛之大貨車右側，亦至該交岔路口，而因其未注意兩車併行之間隔，貿然於
    該交岔路口右轉，致其大貨車擦撞陳秀紅所騎乘之機車左側，使陳秀紅因而受有
    右肩胛骨骨折、右側多處肋骨骨折、右膝韌帶斷裂、右鼠蹊部與右手撕裂傷等傷
    害。甲○○於車禍後，主動以電話報警，並於警方抵達現場尚未得知肇事者係何
    人前，主動向警方表示其係肇事人而自首並接受裁判。
二、案經陳秀紅之配偶乙○○訴由雲林縣警察局斗六分局報告臺灣雲林地方法院檢察
    署檢察官偵查起訴。
      理      由
一、訊據被告甲○○對於前揭時、地駕駛營業大貨車，因疏未注意其大貨車右側有陳
    秀紅騎乘之機車之狀況，致擦撞陳秀紅騎乘之機車，使陳秀紅因而受傷之事實坦
    承不諱，並有道路交通事故調查報告表及現場照片十張在卷足憑，而被害人陳秀
    紅因本件車禍，受有右肩胛骨骨折、右側多處肋骨骨折、右膝韌帶斷裂、右鼠蹊
    部與右手撕裂傷等傷害，復有財團法人奇美醫院所出具之診斷證明書在卷可稽。
二、按汽車行駛時，駕駛人應注意兩車併行之間隔，並隨時採取必要之安全措施，道
    路交通安全規則第九十四條第三項定有明文。被告駕駛汽車自應注意上述道路交
    通安全規定，於行經交岔路口右轉時，應注意右側是否有機車行駛，於有兩車併
    行時，注意保持兩車併行之間隔，並隨時採取必要之安全措施。本件依道路交通
    事故調查報告表現場圖及現場照片所示，被害人機車車頭朝北方向，右倒於被告
    大貨車右前輪前，倒地拖痕有二道，足見被告大貨車右轉時，被害人機車在被告
    大貨車右側，被害人機車於朝北方行駛時，為右轉之被告大貨車右前頭側撞倒地
    並往西拖行，被告於偵查中亦供稱：右轉彎時，未發覺到被害人機車停在我車頭
    右前，可能照後鏡有死角等語，且依當時為晴天、路面乾燥、無缺陷、道路無障
    礙物、視距良好之情形，有道路交通事故調查報告表一紙在卷足據，並無不能注
    意之情形，被告至該交岔路口，能注意而不注意，竟疏未注意所駕駛之大貨車右
    側有被害人之機車，保持兩車併行之間隔，貿然於該交岔路口右轉，致其大貨車
    擦撞被害人騎乘之機車左側，致被害人因而受傷而肇致本件車禍，自應負過失之
    責任。本件經送臺灣省嘉雲區車輛行車事故鑑定委員會鑑定結果，認定「被告駕
    駛營大貨車，行經行車管制號誌，右轉未注意右側車輛動態，讓右側直行車先行
    ，為肇事原因；被害人無肇事因素。」，有臺灣省嘉雲區車輛行車事故鑑定委員
    會九十年二月二十六日嘉鑑字第九○○一一一號鑑定意見書附偵查卷可參。被告
    之過失行為與被害人受傷之結果間，復有相當因果關係，被告過失傷害犯行堪以
    認定。
三、告訴人委任之代理人於本院陳稱：被害人之腿肌及手肌萎縮，應係重傷害等語，
    而據其提出之奇美醫院九十年四月十六日出具之診斷證明書載明「目前手臂上舉
    九十五度，右大腿肌力可抗動程度須復健」，九十年五月二十日出具之診斷證明
    書載明「因上述療症，需積極復健，每週二至三次，以恢復日常生活功能」，有
    二紙診斷證明書影本在卷可憑，而按刑法第十條第四項第四款所謂毀敗一肢以上
    之機能，係指一肢以上之機能完全喪失其效用而言，若臂骨雖經折斷，但醫治結
    果仍能舉動而僅不能照常者，祇可認為減衰機能，要與毀敗全肢之機能有別，又
    毀敗一肢以上之機能，既設有專款規定，則傷害四肢之重傷，自以有被毀敗之情
    形為限，其同條第四項第六款所規定其他於身體或健康有重大不治或難治之傷害
    ，即不包括傷害四肢在內（最高法院三十年上字第四四五號判例參照），是被害
    人之腿肌及手肌既能復健，未能完全喪失其效用，自非屬重傷害，而僅為普通之
    範圍。
四、被告係達鎰鐵材行大貨車司機，平日以駕駛營業大貨車為業，為從事業務之人，
    過失致被害人受輕傷，核其所為，係犯刑法第二百八十四條第二項前段之業務過
    失傷害罪。被告於肇事後，主動以電話報警，並於警方抵達現場尚未得知肇事者
    係何人之前，主動表示其係肇事人等情，業據現場處理警員邱建勳證述在卷（見
    原審九十年四月十七日訊問筆錄），符合自首之要件，應依刑法第六十二條前段
    之規定，減輕其刑。被告曾於八十五年間犯偽造有價證券罪，經臺灣臺南地方法
    院判處有期徒刑三年二月確定，於八十七年七月二日假釋出獄，假釋期滿為八十
    九年三月十二日，有臺灣高等法院被告全國前案紀錄表可參，於五年內再犯本件
    有期徒刑以上之罪，為累犯，應依刑法第四十七條加重其刑。原審以被告罪證明
    確，因予被告論罪科刑，固非無見。惟被告曾犯偽造有價證券罪，經判處有期徒
    刑三年二月確定，於八十九年三月十二日假釋期滿，應成立累犯，原判決認被告
    無前科，未依累犯加重其刑，洵有違誤。公訴人上訴意旨指摘被告迄今對被害人
    之傷勢不加聞問，犯後態度不佳，原審量刑過輕，雖未指摘及此，但原判決既有
    可議，自應由本院撤銷改判之。爰審酌被告有偽造有價證券罪前科、本件車禍全
    由其過失肇致、被害人車禍後，雖未至重傷害，而二度入院四次手術治療，住院
    長達六十五日（其中於加護病房十四日），目前尚無法自由行動，為告訴代理人
    陳稱在卷，公訴人上訴意旨亦指摘被告迄今對被害人之傷勢不加聞問，犯後態度
    不佳，及尚未與被害人達成民事和解賠償等一切情狀，量處有期徒刑七月，以資
    懲儆。
五、據上論斷，應依刑事訴訟法第三百六十九條第一項前段、第三百六十四條、第二
    百九十九條第一項前段，刑法第二百八十四條第二項前段、第六十二條前段、第
    四十七條、罰金罰鍰提高標準條第一條前段，判決如主文。
本案經檢察官許仲瑩到庭執行職務。
中  華  民  國      九  十      年        七        月      十  一      日
                                臺灣高等法院臺南分院刑事第五庭
                                    審判長法官  蔡    長    林
                                          法官  林    永    茂
                                          法官  李    文    福
右正本證明與原本無異。
不得上訴。
                                    法院書記官  李    培    薇
中  華  民  國      九  十      年        七        月      十  二      日
附錄本案論罪科刑法條全文：
刑法第二百八十四條
  因過失傷害人者，處六月以下有期徒刑、拘役或五百元以下罰金，致重傷者，處一
年以下有期徒刑、拘役或五百元以下罰金。
  從事業務之人，因業務上之過失傷人害者，處一年以下有期徒刑、拘役或一千元以
下罰金，致重傷者，處三年以下有期徒刑、拘役或二千元以下罰金。


司法院資訊處製作；財團法人民間司法改革基金會備份。
